【裁判字號】    88,上訴,1793
【裁判日期】    890830
【裁判案由】    偽造有價證券
【裁判全文】
臺灣高等法院高雄分院刑事判決                  八十八年度上訴字第一七九三號
    上  訴  人
    即  被  告  乙○○原名傅.
    選任辯護人  王進勝  律師
                吳賢明
                李偉如
右上訴人因偽造有價證券案件，不服臺灣高雄地方法院八十七年度訴字第二一六四號
中華民國八十八年十一月十七日第一審判決（起訴案號：臺灣高雄地方法院檢察署八
十七年度偵字第五二０號、第一四八一八號），提起上訴，本院判決如左：
      主  文
上訴駁回。
      事  實
一、乙○○（原名傅炳煌）前曾犯有竊盜、詐欺、偽造文書及麻醉藥品管理條例等案
    件，民國八十一年間因麻醉藥品管理條例及偽造文書案件，分經法院判處有期徒
    刑六月及一年六月確定，於同年五月十五日以易科罰金及於八十三年四月十七日
    執行完畢。詎仍不知悔改，明知以台灣中小企業銀行（以下簡稱台灣中小企業）
    屏東分行為付款人，支票號碼ＡＭ0000000號，帳號二○二三之五號之空
    白支票及甲○○、林景堂印章為他人所失竊，係屬來歷不明之物，竟以不詳方式
    取得後，於八十五年九月間某日，在高雄縣美濃鎮○○街○段九六巷十二號二樓
    住處，因韓文峰向黃玉嬌催索借款，為替黃玉嬌暫時延緩債務，乃盜用上開甲○○及林景堂之印章在該支票上之發票人處，並填載票面金額新台幣（下同）五萬
    元及到期日為八十五年九月二十日後，持以交付予不知情之韓文峰，復由韓文峰
    再持交不知情之丙○○（已另為不起訴處分確定），以作為清償所借三萬元之債
    務。嗣於八十五年九月二十三日，丙○○向金融機構提示上開支票，經屏東縣票
    據交換所函請屏東縣警察局屏東分局循線調查，始知上情。
二、案經台灣高雄地方法院檢察署檢察官自動檢舉偵查起訴。
    理  由
一、訊據上訴人即被告乙○○固不諱言有於右揭時、地，於上開空白支票上填載金額
    及票據到期日之事實，惟矢口否認有何偽造有價證券之犯行，並辯稱：伊與黃玉
    嬌原即舊識且互有往來，甚而汽車亦常有借用情事，是日係韓文峰與黃玉嬌為催
    討借款，乃相約至伊上開住處，經黃玉嬌指示至伊住處地下室停車場，將放置於
    車內面紙盒之空白支票及印章拿至住處，因黃玉嬌接聽電話無法填載支票，乃經
    其指示下，填載金額及到期日於支票，當時並不知道該紙支票係他人所有，證人
    韓文峰、陳益國、黃玉嬌所陳均係構陷之詞，不足採信云云。
    經查：
（一）上開支票與付款銀行同為台灣中小企銀屏東分行，帳號0000000000
      0號，支票票號0000000號至0000000號計二十紙，連同林景堂
      、甲○○印章各一枚係被害人甲○○所有，於八十五年九月十二日，遭人竊取
      之事實，業據證人甲○○迭於警訊及偵審時供承綦詳，並有遺失票據申請書、
      掛失止付票據提示人資料查報表及偽造之付款銀行台灣中小企銀屏東分行，支
      票號碼ＡＭ0000000號，帳號二○二三之五號，到期日八十五年九月二
      十日，面額五萬元之支票影本一紙附卷可稽，顯見該紙支票原為甲○○所有之
      空白支票無訛。
（二）而該紙支票係由韓文峰交予丙○○之事實，亦據證人丙○○、韓文峰迭於偵查
      及本院審理時同陳在卷，自堪信為真實，且證人韓文峰另結證稱：其係於八十
      五年九月間某日，欲向黃玉嬌催討借款，經相約至被告上開住處取款，並夥同
      朋友陳益國於下班後共同前往，嗣因黃玉嬌仍告以無法清償，被告乃至地下室
      停車場，在其所有之汽車內，拿取內裝有空白支票一本及印章二枚之面紙盒回
      到住處，親自填載金額及到期日，並蓋用印章於支票上，作為代黃玉嬌延緩清
      償債務之用等語，核與證人陳益國、黃月嬌結證情形大致相符。
（三）至被告以證人黃玉嬌、韓文峰、陳益國三人曾住一起，而認渠等關係密切，而
      有串供云云，惟為上開證人所否認，均稱僅偶而至黃玉嬌住處玩並過夜，未住
      在一起等語。查證人韓文峰雖與黃玉嬌雖互有認識而暱稱為嬸嬸，然黃玉嬌積
      欠其借款，雙方有債權債務關係，且與被告過去亦係熟識；而證人陳益國係韓
      文峰之友，而間接認識黃玉嬌，與被告及黃玉嬌未有糾葛；且據被告所陳，證
      人黃玉嬌已婚，復另有男友，自無能再與韓文峰、陳定國交往，是渠等尚無串
      供設詞構陷被告，而坦護黃玉嬌之必要。又上開證人就是日如何約至被告家中
      ，雖因時間過於久遠而互有疏略，亦不影響整體關鍵事實之認定，是證人上開
      證言自堪可採。
（四）再衡之常情，支票發票人通常為一人，被告如係受託填載支票及蓋章，何以未
      詢問發票人為何人，而逕將「甲○○」、「林景堂」之印章均蓋於支票發票人
      處？足見其係基於偽造之犯意，因不知該支票之發票人為何人，故將持有中之
      「甲○○」、「林景堂」兩印章均蓋於支票發票人處，至為彰顯。
（五）至被告如何取得上開空白支票及印章，則因曾目擊竊賊之被害人甲○○之母王
      石秋華，因時隔多年，已不復記憶而無法指認（本院卷第一０九頁），是尚無
      法證明為被告所竊取，更無從認定被告係自合法或非法取得，此部分自難謂被
      告構成何罪，附此敘明。
（六）綜上所述，被告所辯，純係事後卸責之詞，不足採信，本件被告罪證明確，犯
      行堪以認定。
二、核被告所為，係犯刑法第二百零一條第一項之意圖供行使之用，而偽造有價證券
    罪。又被告盜用「林景堂」、「甲○○」印章進而使用於上開偽造支票之行為，
    均為偽造有價證券之階段行為，而行使偽造有價證券之低度行為復為偽造之高度
    行為所吸收，均不另論罪。查被告前曾犯有竊盜、詐欺、偽造文書及麻醉藥品管
    理條例等案件，八十一年間因麻醉藥品管理條例及偽造文書案件，分經法院判處
    有期徒刑六月及一年六月確定，於同年五月十五日以易科罰金及於八十三年四月
    十七日執行完畢，有台灣高雄地方法院檢察署刑案資料查註紀錄表、被告全國前
    案紀錄表附卷可資，其於刑之執行完畢後，五年以內，再犯本件有期徒刑以上之
    本罪，係屬累犯，應依刑法第四十七條之規定，加重其刑。
三、原審認被告罪證明確，並引用刑法第二百零一條第一項、第四十七條、第二百零
    五條、罰金罰鍰提高標準條例第一條前段之規定，並審酌被告意圖供行使而偽造
    有價證券，侵害發票人權益，破壞社會經濟交易秩序非微，且犯後否認犯行，然
    其係為黃月嬌、韓文峰延緩債務，未因此而獲取重大不法利益等一切情狀，量處
    有期徒刑三年二月。認事用法，並無違誤，量刑亦屬妥適。被告上訴，猶執前詞
    ，否認犯罪，指摘原判決不當，為無理由，應予駁回。偽造之付款銀行台灣中小
    企業銀行屏東分行，支票號碼ＡＭ0000000號，帳號二○二三之五號，到
    期日八十五年九月二十日，面額伍萬元之支票一紙，不問屬於犯人與否，應依刑
    法第二百零五條規定沒收。
據上論結，應依刑事訴訟法第三百六十八條，判決如主文。
本案經檢察官羅正平到庭執行職務。
中    華    民    國     八十九     年       八       月     三十       日
                              臺灣高等法院高雄分院刑事第三庭
                                  審判長法官  莊秋桃
                                        法官  謝宏宗
                                        法官  魏式璧
右正本證明與原本無異。
如不服本判決，應於判決送達後十日內向本院提出上訴狀，其未述理由者並應於提
出上訴狀後十日內向本院補提理由書（應附繕本)。
                                      書記官  楊茱宜
中    華    民    國     八十九     年       九       月       一       日
附錄本判決論罪科刑法條：
刑法第二百零一條第一項：
意圖供行使之用，而偽造、變造公債票、公司股票或其他有價證券者，處三年以上十
年以下有期徒刑，得併科三千元以下罰金。
                                                                        Ｇ
                                                                         


司法院資訊處製作；財團法人民間司法改革基金會備份。
